臺灣高雄地方法院民事判決
111年度鳳小字第154號
原      告  國泰世紀產物保險股份有限公司

法定代理人  陳萬祥  
訴訟代理人  鄭安雄  
被      告  張明進  

上列當事人間請求侵權行為損害賠償(交通)事件，本院於民國11
1年4月19日言詞辯論終結，判決如下：
    主      文
一、被告應給付原告新臺幣（下同）2萬1,204元，及自民國（下
    同）111年3月9日起至清償日止，按週年利率5 ％計算之利息
    。
二、原告其餘之訴駁回。
三、訴訟費用1,000 元由被告負擔。
四、本判決第一項得假執行。
    事實及理由
一、被告經合法通知，未於言詞辯論期日到場，核無民事訴訟法
    第386 條所列各款情形，爰依原告之聲請，由其一造辯論而
    為判決。
二、原告主張：被告於109年3月13日12時17分許，騎乘車號000-
    0000號普通重型機車，自北往南沿高雄市橋頭區成功南路行
    駛，行經成功南路37號門牌前時，因疏未注意車前狀況，自
    後撞擊由原告承保訴外人姚幸雅所有、並由訴外人林彥佑停
    放於門牌號碼為高雄市○○區○○○路00號房屋前（下稱系爭房
    屋）之車號為000-0000號自用小客車（下稱系爭車輛），系
    爭車輛因此受損而送廠維修，支出修復費用共計3萬6,786元
    （工資費用1萬7,306元、零件費用1萬9,480元），姚幸雅本
    得請求被告賠償上開損失，茲因系爭車輛經姚幸雅向原告投
    保車體損失險，原告已賠付上開金額，原告乃依民法侵權行
    為規定、保險法第53條第1 項規定代位向被告請求等語。並
    聲明：被告應給付原告3萬6,786 元，及自起訴狀繕本送達
    翌日起至清償日止，按週年利率5 ％計算之利息。
三、被告受合法通知，未於言詞辯論期日到場爭執，亦未提出書
    狀作何聲明或陳述。
四、本院得心證之理由：
㈠、按汽車、機車或其他非依軌道行駛之動力車輛，在使用中加
    損害於他人者，駕駛人應賠償因此所生之損害；被保險人因
    保險人應負保險責任之損失發生，而對於第三人有損失賠償
    請求權者，保險人得於給付賠償金額後，代位行使被保險人
    對於第三人之請求權，民法第191 條之2 前段及保險法第53
    條第1 項前段分別定有明文。查原告主張之事實，業據其提
    出原告任意車險賠案簽結內容表、系爭車輛行照、高雄市政
    府警察局道路交通事故初步分析研判表、高雄市政府警察局
    交通事故當事人登記聯單、估價單、系爭車輛維修照片、發
    票等件為證（本院卷第13至29頁），並經本院職權調閱本件
    事故道路交通事故現場圖等資料1 份在卷可稽（本院卷第34
    至64頁）。而被告就原告主張之事實，已於相當時期受合法
    通知，其於言詞辯論期日未到場爭執，亦未提出書狀作有利
    於己之聲明或陳述以供本院審酌，依民事訴訟法第280 條第
    3 項、第1 項規定，視同自認。是本件依調查證據之結果，
    認原告主張之事實堪信為真實。是以，原告既已依保險契約
    給付系爭車輛之修復費用，自得依上開法律規定代位行使對
    被告之損害賠償請求權。
㈡、次按不法毀損他人之物者，被害人得請求賠償其物因毀損所
    減少之價額；負損害賠償責任者，除法律另有規定或契約另
    有訂定外，應回復他方損害發生前之原狀，前項情形，債權
    人得請求支付回復原狀所必要之費用，以代回復原狀，民法
    第196 條、第213 條第1 項、第3 項分別定有明文。又依民
    法第196 條請求賠償物被毀損所減少之價額，得以修復費用
    為估定之標準，但以必要者為限，例如：修理材料以新品換
    舊品，應予折舊，此有最高法院77年5 月17日77年度第9 次
    民事庭會議決議可資參照。故債權人所得請求者既為回復原
    狀之必要費用，倘以維修費用為估定其回復原狀費用之標準
    ，則修理材料以新品換舊品時，即應予折舊。而關於固定資
    產折舊率又可分為平均法及定率遞減法。所謂平均法係以固
    定資產成本減除殘價後之餘額，按固定資產耐用年數表規定
    之耐用年數平均分攤，計算其每期折舊額，定率遞減法係以
    固定資產每期減除該期折舊額之餘額順序作為各次期計算折
    舊之基數，而以一定比率計算其折舊額。是依損害賠償之目
    的在於填補被害人實際損害之目的而言，應採用平均法計算
    折舊，較為公允。查原告業已賠付系爭車輛修復費用3萬6,7
    86元（工資費用1萬7,306元、零件費用1萬9,480元），此費
    用維修之項目核與系爭車輛因本件事故造成之車損部位相符
    ，堪認均屬修復所必要。而系爭車輛係106年2月出廠（本院
    卷第17頁），迄本件事故發生時即109年3月13日，已使用3
    年2個月（不滿1 個月者以1 月計），依行政院所頒固定資
    產耐用年數表及固定資產折舊率表，自用小客車之耐用年數
    為5 年，則零件扣除折舊後之修復費用估定為9,199元【計
    算方式：1.殘價＝取得成本÷( 耐用年數＋1)即19,480÷(5+1)≒
    3,247（小數點以下四捨五入）；2.折舊額 ＝(取得成本－殘
    價)×1/（耐用年數）×（使用年數）即(19,480－3,247) ×1/5
    ×（3+2/12）≒10,281（小數點以下四捨五入）；3.扣除折舊
    後價值＝（新品取得成本－折舊額）即19,480－10,281＝9,199
    】，另加計毋庸折舊之工資費用1萬7,306元，系爭車輛之修
    復費用應為2萬6,505元（計算式：9,199元＋17,306元= 7,00
    5 元），逾此範圍之部分，則不應准許。
㈢、按損害之發生或擴大，被害人與有過失者，法院得減輕賠償
    金額或免除之。民法第217條第1項定有明文。又民法第217
    條規定旨在謀求加害人與被害人間之公平，倘被害人於事故
    之發生或損害之擴大亦有過失時，由加害人負全部賠償責任
    ，未免失諸過苛，因賦與法院得減輕其賠償金額或免除之職
    權。此所謂被害人與有過失，只須其行為為損害之共同原因
    ，且其過失行為並有助成損害之發生或擴大者，即屬相當。
    法院對於賠償金額減至何程度，抑為完全免除，應斟酌雙方
    原因力之強弱與過失之輕重裁量之（最高法院107年度台上
    字第773號、第103 年度台上字第496 號、97年度台上字第8
    71 號判決意旨可參）。復按汽車停車時，汽車停車時應依
    車輛順行方向緊靠道路邊緣，其前後輪胎外側距離緣石或路
    面邊緣不得逾40公分，道路交通安全規則第112項第2項定有
    明文。經查，林彥佑將系爭車輛停放於系爭房屋前時，系爭
    車輛輪胎外側距離路面邊緣為80公分，有系爭事故現場照片
    存卷可證（本院卷第43頁），則原告顯有違規停車之過失甚
    明，道路交通事故初步分析研判表亦同此認定（本院卷第41
    頁）。是以，因林彥佑違規停車，將增加系爭車輛遭其他用
    路車輛擦撞之風險，則林彥佑違規停車行為亦為系爭事故發
    生之共同原因，揆諸前揭說明，原告自應負擔與有過失責任
    。是本院斟酌雙方過失情狀、就系爭事故發生之原因力等情
    ，認被告應就系爭事故負擔八成之責任，原告應負擔二成之
    責任。又被告應賠償原告系爭車輛之必要維修費用2萬6,505
    元，業經前述，則經本院斟酌原告與有過失責任酌減後，認
    被告應賠償原告2萬1,204元（計算式：26,505元×80％＝21,20
    4元）。
㈣、末按遲延之債務，以支付金錢為標的者，債權人得請求依法
    定利率計算之遲延利息；應付利息之債務，其利率未經約定
    ，亦無法律可據者，週年利率5 ％；給付無確定期限者，債
    務人於債權人得請求給付時，經其催告而未為給付，自受催
    告時起，負遲延責任。其經債權人起訴而送達訴狀，與催告
    有同一之效力，民法第203 條、第233 條第1 項前段、第22
    9 條第2 項亦分別定有明文。查原告起訴狀繕本已於111 年
    3月8日送達被告（本院卷第89頁），準此，原告請求給付自
    起訴狀繕本送達翌日即111年3月9日起至清償日止，按週年
    利率5 ％計算之利息，於法並無不合，應予准許。
五、綜上，原告基於民法第191 條之2 前段、保險法第53條第1
    項規定，請求被告給付2萬1,204元，及自111年3月9日起至
    清償日止之法定遲延利息，此部分為有理由，應予准許。逾
    此範圍之請求則無理由，應予駁回。
六、本件係就民事訴訟法第436 條之8 適用小額訴訟程序所為被
    告敗訴之判決，依同法第436 條之20規定，由本院依職權宣
    告假執行。
七、本件應適用小額訴訟程序，依民事訴訟法第436 條之19第1
    項規定，法院為訴訟費用之裁判時，併確定訴訟費用額為1,
    000 元。另原告之訴雖一部有理由、一部無理由，然因原告
    確有提起本件訴訟必要，且起訴後應徵之裁判費至少為1,00
    0 元（民事訴訟法第77條之13規定參照），是本院認應依民
    事訴訟法第79條規定，酌量情形由被告全部負擔。
中　　華　　民　　國 　111 　　年　　4 　　月　　25 　日
          　　　　鳳山簡易庭   法　　官  林育丞
以上正本係照原本作成。
民事訴訟法第436條之24第2項：對於本判決之上訴，非以違背法
令為理由，不得為之。
如對本判決上訴，須於判決送達後20日內向本院提出上訴狀，並
須表明原判決所違背之法令及其具體內容與依訴訟資料可認為原
判決有違背法令之具體事實之上訴理由（均須按他造當事人之人
數附繕本）。
中　　華　　民　　國　　111 　年　　4 　　月　　25　　日
                              書 記 官  陳冠廷